【裁判字號】    92,台上,6483
【裁判日期】    921120
【裁判案由】    常業詐欺
【裁判全文】
最高法院刑事判決                              九十二年度台上字第六四八三號
    上  訴  人  甲○○
右上訴人因常業詐欺案件，不服台灣高等法院台中分院中華民國九十二年九月三日第
二審更審判決（九十一年度重上更(一)字第二六三號，起訴案號：台灣台中地方法院檢
察署八十六年度偵字第一五一七一、一五三四三、二一三八０號），提起上訴，本院
判決如左：
    主  文
上訴駁回。
    理  由
按刑事訴訟法第三百七十七條規定，上訴於第三審法院，非以判決違背法令為理由，
不得為之。是提起第三審上訴，應以原判決違背法令為理由，係屬法定要件。如果上
訴理由狀並未依據卷內訴訟資料，具體指摘原判決不適用何種法則或如何適用不當，
或所指摘原判決違法情事，顯與法律規定得為第三審上訴理由之違法情形，不相適合
時，均應認其上訴為違背法律上之程式，予以駁回。本件上訴人甲○○上訴意旨略稱
：(一)、上訴人係為楊三慶招攬互助會，收取之金錢均交付楊三慶，後來楊三慶遭通緝
，所以沒有組成互助會，才沒交付借款予被害人，足見上訴人無詐欺意圖。上訴人雖
曾於偵查中自白犯罪，但此係上訴人怕遭羈押所為不實之陳述，是否得作為論罪之基
礎，不無商榷之餘地。至於楊三慶於法務部調查局苗栗縣調查站及台灣台中地方法院
另案（重利案）審理中不利上訴人之供述，乃為避免涉案所為避重就輕之詞，蓋楊三
慶曾出具授權書，授權上訴人全權處理互助會之事，足見其陳稱：伊與上訴人是各做
各的一節，即非實在。原審未傳喚楊三慶與上訴人對質，又未說明無庸傳喚之理由，
有判決不備理由之違法。(二)、上訴人對於匯款後不欲參加互助會之人，均以退費方式
處理，上訴人曾提出民國八十六年二月初至同年五月間退費之三十一張匯款單為憑，
至於八十六年六月之後之退款資料，上訴人曾請求原審法院向台中南屯郵局函調柯利
靜郵局帳戶之退匯資料用以證明，原審不予調查，亦不於判決內載明何以不用調查之
理由，不僅有失公允，亦有應調查之證據未予調查之違法等語。
惟查證據之取捨、證據證明力之判斷，以及事實有無之認定，屬事實審法院之職權，
苟其所為之判斷，並不違背經驗法則及論理法則，即不能任意指為違法。原審認定上
訴人有常業詐欺、行使偽造私文書等犯行，係以該事實已據被害人黃文壽、鄧偉忠、
張惠蘭、蔡淑玲、彭志銘、蔡永雄、李天龍、王文菁、柳一明、陳欽敏、葉鏡媛、林
春燕、門秀芳、吳東益等人分別於警訊及偵查中指述甚詳。並有上訴人在中國時報及
自由時報等報紙刊登之廣告三份、共犯陳信宏之存簿儲金帳戶之立帳申請書、異動資
料、共犯柯利靜之劃撥儲金帳戶申請資料、被害人匯款之郵政國內匯款執據及請購單
、中華電信股份有限公司中區分公司函送之市內電話業務申請書、市內電話裝機及異
動電信費收據、偽刻之門秀英、門秀芳、吳東益、洪文彬等人之印章、郵政儲金匯業
局函附之交易對帳單、台灣中區郵政管理局函送之交易詳情表等可稽。上訴人於偵查
中坦承有向被害人騙取徵信費、手續費等情，於原審並供認未經門秀芳、洪文彬等人
同意而盜刻其等印章用以辦理電話過戶手續等語等證據，予以綜合判斷，認上訴人所
為，成立刑法第二百十六條、第二百十條之行使偽造私文書及刑法第三百四十條之常
業詐欺罪，依牽連犯規定從一重之常業詐欺罪處斷，並於法定刑內量處其刑，已詳
其所憑證據及認定之理由。並指駁、說明上訴人於原審雖辯稱：伊是經楊三慶授權，
收取被害人互助會費用，交付楊三慶，柯利靜知情云云，然此與上訴人於偵查中之自
白不符；柯利靜於原審法院前審供證：伊未見過楊三慶等語；證人賴雅萍於原審證稱
：伊只受僱於上訴人聽電話，伊不知上訴人有無實際籌組互助會及有無交付錢給楊三
慶等語；楊三慶於其所涉嫌之重利案件，在調查局苗栗縣調查站供稱：八十五年六月
間，上訴人結束尚發公司，帶領七、八位員工至台中市○○路六十三號七樓Ａ室伊開
設之吉星互助聯誼會辦公，上訴人在伊公司掛名經理，從事互助會、房地產仲介等業
務，其營業收支獨立，伊僅提供辦公設備及名片、合約書等物，同年七月二十日左右
，伊要求他們搬離，他們即搬至台中市○○路四八六號二樓，繼續從事貸款收息及各
種信貸業務，掛有「暉盟財務顧問公司」名銜等語，又於台灣台中地方法院八十六年
度訴字第一一二七號重利案件審理中證稱：上訴人在伊公司做十天左右，後來伊知道
上訴人在大雅路做，但他們作他們的等語，均否認有授權上訴人收取互助會費用之事
，足見上訴人所辯不足採信。上訴人於八十五年十月間因與楊三慶等人組織互助會，
涉嫌重利罪為警查獲一案，其犯罪時間距本案犯罪時間有半年之久，共犯亦不相同，
且楊三慶於該案又供稱與上訴人是各別犯案等語，足見上訴人先後所犯二案無連續犯
之裁判上一罪關係。上訴人於八十六年二月至五月初雖有退還被害人所交之手續費共
三十一筆之事證，但本件犯罪時間在八十六年五月中旬之後，則上開退款之行為與本
案犯行無關聯性，尚難據此為有利上訴人之認定。所為論斷，均有卷存證據資料可資
覆按。查上訴人於原審辯稱：楊三慶授權其處理互助會之事云云，原審因而於傳喚楊
三慶無著後，有調閱上訴人所指台灣台中地方法院八十六年度訴字第一一二七號重利
案卷，審酌楊三慶於該案否認與上訴人為共犯之供述，於判決內詳予說明上訴人所辯
為不足取之理由，而是否命楊三慶與上訴人對質，乃原審調查證據職權之合法行使，
上訴意旨就原審已有調查說明之事項，任意指摘為違法，自非適法之第三審上訴理由
。原審法院上訴審曾向台中市○○路郵局調取柯利靜之00000000號劃撥儲金
帳戶之對帳單，依該對帳單，該帳戶於八十六年六月之後，僅有八十六年六月五日提
款七千元之一筆提款紀錄，其金額與任一被害人被騙金額均不符，且原判決附表一所
列被害人均未稱上訴人有退款之事，有其筆錄可證，足證原審法院就此已有調查，是
依卷內資料亦不能證明上訴人所辯有退款予原判決附表一所列被害人之事屬實，則上
訴意旨謂原審就此未予調查，有失公允云云，顯非依據卷內資料執為指摘之合法上訴
理由。至於其他上訴理由，乃係就原審依憑證據所為認事採證職權之合法行使，依憑
己見所為之任意指摘，殊與法律規定得為第三審上訴理由之違法情形不相適合，衡以
前開說明，其上訴為違背法律上之程式，應予駁回。
據上論結，應依刑事訴訟法第三百九十五條前段，判決如主文。
中      華      民      國    九十二    年     十一     月     二十     日
                              最高法院刑事第十二庭
                                  審判長法官  陳  正  庸
                                        法官  賴  忠  星
                                        法官  王  居  財
                                        法官  張  清  埤
                                        法官  林  開  任
      右正本證明與原本無異
                                              書  記  官
中      華      民      國    九十二    年     十一     月    二十六    日


司法院資訊處製作；財團法人民間司法改革基金會備份。
